臺灣臺中地方法院民事判決　94年度重訴字第28號
原　　　告　甲○○
訴訟代理人　方鴻枝律師
被　　　告　丙○○
　　　　　　丁○○○
上二人共同
訴訟代理人　廖瑞鍠律師
　　　　　　吳光陸律師
被　　　告　己○○○○○○
　　　　　　乙○○
上列當事人間請求清償借款事件，本院於民國94年10月14日言詞
辯論終結，判決如下：
    主    文
原告之訴及假執行之聲請均駁回。
訴訟費用由原告負擔。
    事實及理由
一、本件被告己○○○○○○未於言詞辯論期日到場，核無民事
    訴訟法第三百八十六條各款所列情形，爰依原告之聲請，由
    其一造辯論而為判決。
二、原告起訴主張略以：訴外人何得福生前於民國八十九年五月
    八日經被告乙○○介紹，向原告借款週轉，原告即陸續於即
    八十九年五月八日交付現金新台幣（下同）二百萬元，其中
    一百二十二萬九千九百五十六元，存入何得福設於原台中市
    第十一信用合作社（以下簡稱原台中十一信）何厝分社帳戶
    0000000000000（以下簡稱一一四七八八）號
    帳戶內，並陸續於同年六月二十九日交付現金二十五萬二千
    元，其中一十萬元存入何得福前開帳戶、同年九月五日存入
    二十二萬五千元，同年九月十一日存入七十萬元及於同年五
    月十二日、五月十六日、六月二十七日、六月二十九日，原
    告再自原台中十一信何厝分社活儲一一一九四五號帳戶轉帳
    四百八十萬元至何得福帳戶內，共計借款七百九十七萬七千
    元。除其中八十七萬二千元現金交付外，餘額七百一十萬五
    千元，均存入或轉入何得福原設於台中十一信何厝分社之前
    開帳戶內。何得福為保證如約定日期返還借款，陸續簽發如
    附表一所示之支票十四紙，並邀由乙○○背書連帶擔保借款
    之返還；詎支票屆期提示均不獲支付，屢經催告，仍未清償
    。何得福於民國九十二年一月十一日死亡，被告丙○○、丁○○○、邵金鳳為其法定繼承人，依法就何得福之債務負連
    帶清償之責，為此依借貸及繼承之法律關係請求丙○○、丁○○○、邵金鳳連帶清償如數之借款，並依票據及連帶保證
    之法律關係，請求乙○○負連帶清償責任，並以訴狀送達之
    翌日視同催討之日等語。並聲明：(一)被告應連帶給付原告七
    百九十七萬七千元及自起訴狀繕本送達翌日起至清償日止，
    按年息百分之五計算之利息。(二)願供擔保，請准予宣告假執
    行。
三、被告之抗辯：
（一）丙○○、丁○○○部分：否認何得福曾向原告借款。原台
      中十一信一一四七八八號何得福帳戶係訴外人戊○○利用
      代管何得福印鑑之便，擅自開立使用，原告縱曾將部分款
      項存入上開帳戶，亦不足證明何得福曾向原告借款。並聲
      明：(一)原告之訴及假執行之聲請均駁回。(二)如受不利判決
      ，願供擔保請准免為假執行。
（二）乙○○部分：自認何得福向原告借款及何得福交付之十四
      張支票之真正並由其背書之事實；惟抗辯票據時效已完成
      ，拒絕給付票款等語，並聲明(一)原告之訴及其假執行之聲
      請均駁回。(二)如受不利判決，願供擔保請准免為假執行。
（三）己○○○○○○未於言詞辯論期日到場，亦未提出書狀作
      何聲明或陳述。
四、兩造不爭執之事實：
（一）乙○○對如附表所示之十四張支票之真正、金額及其背書
      部分不爭執。
（二）何得福於九十二年一月十一日逝世，丙○○、丁○○○、
      邵瑩軒三人為其繼承人。
五、兩造之爭點：
（一）如附表所示之十四張支票是否為何得福所簽發？
（二）何得福是否有向原告借款？
（三）原台中十一信何厝分社「何得福」一一四七八八帳戶，究
      為何人在使用？
六、得心證之理由：
（一）原告主張何得福向其借款七百九十七萬七千元尚未清償之
      事實，固據提出支票十四紙、原台中十一信活期儲蓄存款
      簿影本、戶籍謄本及繼承系統表各一份為證，並為被告乙○○所自認；惟為被告丙○○、丁○○○所否認；按連帶
      債務人乙○○，就借款事實為自認，其行為顯不利於共同
      訴訟人丙○○、丁○○○、邵金鳳，對於共同訴訟人全體
      自不生效力。次按當事人主張有利於己之事實，有舉證之
      責任，原告自應就何得福借款之事實負舉證之責任。
（二）查原告起訴時主張何得福向原告借得七百九十七萬七千
      元中，八十九年五月八日交付現金二百萬元，其中一百二
    　十二萬九千九百五十六元，存入何得福設於台中十一信何
      厝分社帳戶一一四七八八號帳戶內，並陸續於同年六月二
      十九日交付現金二十五萬二千元，其中一十萬元存入何得
      福帳戶等語（參起訴狀第二頁），則原告交付之現金應為
      九十二萬二千零四十四元，乃又稱除其中八十七萬二千元
      整現金交付外，餘額七百一十萬五千元，均存入或轉入何
      得福設於原台中十一信何厝分社之前開帳戶內（參起訴狀
      第三頁）。原告就交付多少現金，前後供述已有不符。
      原告於起訴狀指稱何得福為保證如約定日期返還借款，陸
      續簽發如附表所示之支票十四紙邀由乙○○背書連帶擔保
      借款返還（參起訴狀第二頁倒數第一行至第三頁第二行）
      。於本院言詞辯論時親自到庭陳稱：「何得福‧‧‧八十
      九年四月底透過乙○○跟我借錢七百萬元‧‧‧我於五月
      八日第一筆付款在台中市第十一信用合作社何厝分社，當
      時乙○○有在場　‧‧‧他那一天拿三張票給我，總共七
      百萬元，就是系爭三張票（即票號ＤＭ0000000、
      發票日期九十二年三月三十日、金額二百五十萬元，票號
      ＤＭ0000000、發票日期九十二年四月十日、金額
      三百萬元及票號ＤＭ0000000、發票日期九十二年
      四月三十日、金額一百五十萬元之三紙支票，以下簡稱系
      爭支票三紙）」、「第一次見面時，何得福拿給我的三張
      票，金額已經寫好了，印章也蓋好了」（見本院九十四年
      五月六日言詞辯論筆錄）。證人戊○○證稱：「有一次
      我有在場，八十九年六月份下旬我有跟何得福去」、「當
      時有我、何得福、原告甲○○、被告乙○○在場，有叫我
      爸爸（即乙○○）背書‧‧‧何得福的票大約交付十張票
      左右給原告甲○○，交出的票都是短期的票‧‧‧那一次
      所有的票我爸爸都有背書」云云（見同日言詞辯論筆錄）
      。二人就借款之日期及交付支票之數目陳述完全不同，已
      難信為真實。果原告之陳述為真，則原告於八十九年五月
      八日僅交付何得福二百萬元，何得福應無交付金額高達七
      百萬元之系爭支票三紙之理。依原告陳述，何得福係第
      一次透過乙○○向其借錢，且借貸之部分款項九十二萬零
      四十四元或八十七萬二千元係交付現金，餘係存入或轉入
      何得福原台中十一信何厝分社「何得福」一一四七八八帳
      戶內。由原告直接存入或轉入何得福帳戶之款項，如借款
      人何得福屆期否認借款之事實，原告可經由金融機構查得
      借貸資料，何得福尚須交付系爭支票三紙以保證如期清償
      ，乃以現金交付之九十二萬零四十四元或八十七萬二千元
      部分，原告反而未請求何得福開立借據，實違反常情。
      系爭支票三紙，係於八十九年十一月十六日向原台中十一
      信領出使用，有合作金庫銀行西台中分行九十四年八月四
      日合庫西台中存第○九四○○○四○九五號函在卷可稽。
      則何得福斷無可能於八十九年五月八日即交付該三紙支票
      予原告之可能。是原告所稱何得福透過乙○○向其借七百
      萬元，於八十九年五月八日拿上開系爭支票三紙交付予伊
      ，及戊○○所稱八十九年六月間何得福向原告借款而交付
      十張支票（含系爭支票三紙）之證言，顯非真實，均無可
      採。原告於本院向合作金庫西台中分行調得系爭支票三
      紙之領取日期後，改稱「何得福於八十九年間以訴外人之
      支票向原告借款，但因在八十九年十二月其交付之支票跳
      票，故在九十年三月間以如附表編號一、二、三，面額分
      別為二百五十萬元、三百萬元及一百五十萬元之支票（即
      系爭支票三紙）換回所交付之支票。並非在八十九年借款
      時即交付附表一編號一、二、三之支票。何得福在八十九
      年十一月十六日領取之訴內支票，並非其在八十九年五月
      間借款時交付，而係何得福在九十年約三月間換票而交付
      。原告並未主張訴內之支票係八十九年五月間即交付。該
      訴內三張支票係何得福在九十年簽交原告換回（票）原來
      在八十九年五月間所簽調借訴外之支票，換言之係以票換
      票而交付。」，前後陳述相互矛盾。果如原告所稱何得福
      於八十九年十二月底因原交付之支（客）票退票，始於九
      十年三月間簽發如附表所示支票換票，則何得福之信用狀
      況顯非良好，原告應無收受何得福之支票之理，即或勉強
      收受支票，亦無就如附表編表四至十二及十四十張金額較
      小、發票日分別為八十九年十月至九十年五月不等之支票
      不予提示，而就大額之系爭支票三紙，到期日遲至九十二
      年三至四月間之三張支票反予提示之理。又如附表編號十
      三金額為三萬九千元之支票於八十九年十二月十一日經提
      示未獲付款，為原告所自承，且有退票理由單在卷可稽，
      果該支票係何得福所交付，當時何得福尚未罹患癌症，原
      告於支票退票後，並未行使票據追索權，實大違常理。又
      何得福既於交付原告之支（客）票退票後，始以系爭支票
      三紙換回退票，亦無僅換回三張，而置其餘退票於不顧之
      理。原告就換票前之支票為何，復未舉證以證明其主張為
      真實，自難信其換票之主張為真實。原台中十一信何厝
      分社「何得福」一一四七八八帳戶縱曾存入或轉入原告之
      款項，然存入或轉入之原因亦有多端，不足證明係借款。
      另由卷附之何得福所有之台中十一信０四０一─000
      00000─八活期儲蓄存款帳戶觀之，於八十九年五月
      間，何得福名下至少有七張定期存款單，金額合計五百萬
      元，何得福應無於八十九年五月八日向原告借用利息高達
      年息百分之十八，而不自行將定期存款解約之理。綜據上
      述，原告並無法舉證證明何得福向其借款之主張為真實，
      從而，原告依據借款、繼承、連帶保證之法律關係，請求
      丙○○、丁○○○、己○○○○○○、乙○○連帶清償借
      款七百九十七萬七千元及遲延利息，即屬無據，應予駁回
      。
六、支票之執票人，對前手之追索權，四個月間不行使，因時效
    而消滅，票據法第二十二條定有明文。系爭支票三紙，於九
    十三年三月二十五日經提示後不獲付款，為原告所自承，且
    有退票理由單三紙附卷可稽，乃原告於九十三年十二月三日
    始起訴向乙○○行使追索權，顯已逾四個月之時效期間，何
    春由以時效業已完成為由拒絕給付，自屬有據，從而，原告
    依票據之法律關係請求票據背書人乙○○給付票款，為無理
    由，亦應駁回。
七、本件原告既無法舉證證明何得福向其借款之主張為真實，事
    證已臻明確，兩造其餘主張、陳述與舉證，核與本件判決結
    果無影響，爰不另一一論述，附此敘明。
八、原告之訴既經駁回，其假執行之聲請已失所附麗，應併予駁
    回。
九、結論：原告之訴為無理由，依民事訴訟法第三百八十五條第
    一項前段、第七十八條，判決如主文。
中　　華　　民　　國　　94　　年　　10　　月　　31　　日
  　　　　　　　　　　　民事第二庭　法官　陳春長
正本係照原本作成。
如對本判決上訴，須於判決送達後20日內向本院提出上訴狀。
中　　華　　民　　國　　94　　年　　10　　月　　31　　日
                                書記官
附表：
